【裁判字號】    85,台上,1982
【裁判日期】    850425
【裁判案由】    違反麻醉藥品管理條例
【裁判全文】
最高法院刑事判決                              八十五年度台上字第一九八二號
    上   訴   人  台灣高等法院高雄分院檢察署檢察官
    上訴人即被告  乙○○
                  甲○○
                  丙○○
    右   一  人
    選 任辯護 人  盧永輝律師
右上訴人等因被告等違反麻醉藥品管理條例案件，不服台灣高等法院高雄分院中華民
國八十四年七月廿六日第二審判決（八十四年度上訴字第一二二○號，起訴案號：台
灣屏東地方法院檢察署八十三年度偵字第七一一二號），提起上訴，本院判決如左：
    主  文
原判決撤銷，發回台灣高等法院高雄分院。
乙○○、甲○○之上訴駁回。
    理  由
發回更審部分：
本件原判決認定鄧國樑、陳士良（另案偵辦）及林和村（已死亡）共謀走私安非他命
牟利，集資購買「生吉興號」漁船，登記甲○○名下。民國八十二年間林和村以走私
香煙為誘，邀上訴人即被告甲○○、乙○○、丙○○參與走私，由乙○○為「生吉興
號」之船長，出港至大陸地區，因未遇接應者，無功而返。四人繼於八十三年三月十
七日再出海，至廣東省汕頭市南澳漁港，共同運送安非他命五十九包至日本，途中因
漁船故障返回台北縣八里鄉龜吼漁港，而私運管制物品進口，後因該船維修期間，警
方據報前往搜索未果，被告等恐生意外，乃決議返回屏東，途中將該安非他命拋棄海
中。嗣甲○○、乙○○、林和村三人又於八十三年四月廿二日，共乘「生吉興號」漁
船至福建省平潭縣南中漁港，運送安非他命一百零九包至日本九州外海交與不詳姓名
之人得逞，後在大陸地區遭公安部門武警查獲經遣返等情。因而駁回被告等在第二審
之上訴，仍依牽連犯論處非法運送化學合成麻醉藥品罪刑，固非無見。
惟查：(一)依台灣地區與大陸地區人民關係條例第八十條第一項規定：「中華民國船舶
……所有人，營運人或船長，……非經主管機關許可，不得航行至大陸地區，違反者
處三年以下有期徒刑……」，本件原判決既認定乙○○係「生吉興號」漁船船長，甲
○○為船舶所有人，而該漁船三次未經許可航行至大陸地區，自犯有上開法條之罪，
此部分與所認定之非法運送化學合成麻醉藥品等罪，亦有牽連犯之關係，原審未併予
論斷，自有判決不適用法則之違法。(二)本案「生吉興號」漁船究為何人所有，被告等
所供並不一致（警局卷第四頁、偵查卷第廿、廿五、第一審卷第二頁等），而依該船
船籍卡登載所有人則為周良全（警局卷倒數第八頁），原判決認該船係鄧國樑、陳士
良、林和村出資，登記甲○○名下，與卷證資料不符。鄧、陳兩人既為共犯，原審未
予傳訊或調閱相關卷宗，詳查審認，自均有調查證據未盡之違誤。(三)被告丙○○僅參
與第二次出海運送安非他命之犯行，原判決事實認其基於概括犯意載運安非他命（原
審判決第二頁末三行），與主文及理由矛盾。又依原判決之認定，似鄧國樑、陳士良
、林和村同謀運送安非他命牟利，推由林和村鳩集被告三人犯罪，則被告等與鄧、陳
兩人無共同正犯關係（林和村已死亡），惟其事實之記載未詳盡，又認船舶登記被告
甲○○名下，郭某事前是否知情，有無參與謀議，攸關共犯關係之認定，事實未明，
本院無從為法律上之判斷。檢察官及被告丙○○上訴意旨分別指摘原判決不當，非無
理由，應認有發回更審之原因。
上訴駁回部分：
查第三審上訴書狀，應述上訴之理由，其未述者，得於提起上訴後十日內補提理
由書於原審法院，已逾上述期間，而於第三審法院未判決前仍未提出上訴理由書狀者
，第三審法院應以判決駁回之，刑事訴訟法第三百八十二條第一項、第三百九十五條
後段規定甚明。本件上訴人乙○○、甲○○因違反麻醉藥品管理條例案件，不服原審
判決，於民國八十四年八月十七日提起上訴，並未述理由，迄今逾期已久，於本院
未判決前仍未提出，依上開規定此部分上訴自非合法，應予駁回。
據上論結，應依刑事訴訟法第三百九十五條後段、第三百九十七條、第四百零一條，
判決如主文。
中      華      民      國    八十五    年      四      月    二十五    日
                              最高法院刑事第九庭
                                  審判長法官  謝  家  鶴
                                        法官  羅  一  宇
                                        法官  吳  昭  瑩
                                        法官  花  滿  堂
                                        法官  陳  世  淙
      右正本證明與原本無異
                                              書  記  官
中      華      民      國    八十五    年      四      月     三十     日


司法院資訊處製作；財團法人民間司法改革基金會備份。
